臺灣臺中地方法院刑事判決　　　　　　　　　　　　　九十一年度自字第二七號
　　自　訴　人　乙○○
　　被　　　告　甲○○
右列被告因詐欺案件，經自訴人提起自訴，本院判決如左：
    主  文
甲○○無罪。
    理  由
一、自訴意旨詳如自訴狀所載。
二、自訴意旨認被告甲○○涉犯刑法第三百三十九條之詐欺罪嫌，係以被告詐騙自訴
    人乙○○新臺幣（下同）五萬元，業經本院於民國九十一年二月四日判決有罪在
    案（九十年度自字第七九一號），被告於前開判決前之九十一年一月二十一日與
    自訴人達成和解，先行支付現金一萬元，餘款四萬元則交付案外人呂昆昇所簽發
    ，票號ＡＡ0000000號、金額十一萬元、發票日九十一年二月十日、付款
    銀行新竹國際商業銀行大樹林分行之支票乙紙，並約定兌領後多餘之款項應退還
    被告。詎屆期提示竟因拒絕往來而未獲付款，被告復言明於九十一年二月二十一
    日以現金換回前開支票，嗣亦未依約履行，經自訴人寄發存證信函催請清償，仍
    置之不理，有支票暨退票理由單及存證信函影本附卷可稽為其論據。訊據被告堅
    詞否認有為右揭犯行，辯稱：前開支票是其接收之客票，並不知是拒絕往來之支
    票，其確有意清償積欠自訴人之款項等語。
三、按犯罪事實應依證據認定之，無證據不得推定其犯罪事實；又不能證明被告犯罪
    者，應諭知無罪之判決。刑事訴訟法第一百五十四條、第三百零一條第一項分別
    定有明文。次按事實之認定，應憑證據，如未能發現相當證據，或證據不足以證
    明，自不能以推測或擬制之方法，以為裁判基礎；又認定不利於被告之事實，須
    依積極證據，苟積極證據不足為不利於被告事實之認定時，即應為有利於被告之
    認定，更不必有何有利之證據。最高法院四十年臺上字第八六號、三十年上字第
    八一六號判例參照。經查，被告積欠自訴人五萬元，雙方於九十一年一月二十一
    日達成和解，由被告先行支付現金一萬元，餘款四萬元則交付案外人呂昆昇所簽
    發，票號ＡＡ0000000號、金額十一萬元、發票日九十一年二月十日、付
    款銀行新竹國際商業銀行大樹林分行之支票乙紙，並約定兌領後多餘之款項應退
    還被告。詎屆期提示竟因拒絕往來而未獲付款，被告言明於九十一年二月二十一
    日以現金換回前開支票，嗣亦未依約履行，經自訴人寄發存證信函催請清償，仍
    置之不理等情，固據自訴人提出支票暨退票理由單及存證信函為證，堪信為真實
    。惟按和解者，乃當事人約定互相讓步，以終止爭執或防止爭執發生之契約。換
    言之，當事人雙方基於終止爭執之目的，依彼此所提出之條件，本於自身立場或
    利益之考量，互為意思表示，相互折衝而成立和解，基此和解契約，有使當事人
    所拋棄之權利消滅及使當事人取得和解契約所定權利之效力，故任何一方未能依
    和解內容履行，他方既得本此和解契約依民事程序為妥適之救濟，而此互為讓步
    ，復係本於雙方之自願，所拋棄之權利消滅，亦為民法七百三十七條所明定，除
    非一方於和解之初，確有施用詐術之行為，要難因嗣後未依和解契約履行，即認
    彼此相互折衝之過程，係因一方施用詐術，使他方陷於錯誤而拋棄權利。本案雙
    方固係於刑事訴訟程序進行（即九十年度自字第七九一號被告甲○○詐欺案件）
    中，達成民事之和解，然刑事訴訟程序與民事爭訟本屬二事，斷無允許任何人以
    刑事訴訟程序為手段，逼迫他方成立民事和解，自訴人願否與被告達成民事和解
    ，本為自訴人經深思熟慮後，於自由意願下之抉擇，難認被告有何施用詐術之行
    為，是被告於民事和解後所獲得之利益，即難認有何不法之情形。縱被告係因前
    開民事和解契約而獲致刑事訴訟有利之判決，而刑事訴訟判決本身，亦非被告取
    得之財產上不法利益，甚或為有形之財物。被告於和解契約後未能依約履行，要
    屬其與自訴人間之民事糾葛，應循民事訴訟程序為妥適之解決。此外，復查無其
    他積極證據足資證明被告有何自訴人所指之詐欺取財及詐欺得利之行為，核屬不
    能證明被告犯罪，應諭知無罪之判決。
據上論斷，應依刑事訴訟法第三百四十三條、第三百零一條第一項，判決如主文。
中      華      民      國    九十一    年      四      月    二十六    日
                              臺灣臺中地方法院刑事第三庭
                                      法  官  陳  得  利
右正本證明與原本無異。
如不服本判決，應於送達後十日內向本院提出上訴狀（須附繕本），上訴於臺灣高等
法院臺中分院。
                書記官
中      華      民      國    九十一    年      四      月      三十    日
